臺灣高等法院刑事判決　　　　　　　　 100年度上訴字第28號
上　訴　人
即　被　告　莊政威
上列上訴人因毒品危害防制條例案件，不服臺灣板橋地方法院99
年度訴字第3122號，中華民國99年11月30日第一審判決（起訴案
號：臺灣板橋地方法院檢察署99年度毒偵字第6560號），提起上
訴，本院判決如下：
    主  文
上訴駁回。
    理  由
一、按不服地方法院之第一審判決而上訴者，應向管轄第二審之
    高等法院為之。上訴書狀應敘述具體理由。上訴書狀未敘述
    上訴理由者，應於上訴期間屆滿後20日內補提理由書於原審
    法院，逾期未補提者，原審法院應定期間先命補正。第二審
    法院認為上訴書狀未敘述理由或上訴有第362條前段之情形
    者，應以判決駁回之。但其情形可以補正而未經原審法院命
    其補正者，審判長應定期間先命補正。刑事訴訟法第361條
    、第367條，分別定有明文。所謂不服第一審判決之具體理
    由，必係依據卷內既有訴訟資料或提出新事證，指摘或表明
    第一審判決有何採證認事、用法或量刑等足以影響判決本旨
    之不當或違法，而構成應予撤銷之具體事由，始克當之，例
    如：依憑證據法則具體指出所採證據何以不具證據能力，或
    依憑卷證資料，明確指出所為證據證明力之判斷如何違背經
    驗、論理法則；倘僅泛言原判決認定事實錯誤、違背法令、
    量刑失之過重或輕縱，而未依上揭意旨指出具體事由，或形
    式上雖已指出具體事由，然該事由縱使屬實，亦不足以認為
    原判決有何不當或違法者，如對於不具有調查必要性之證據
    ，法院未依聲請調查亦未說明理由，或援用證據不當，但除
    去該證據仍應為同一事實之認定，皆難謂係具體理由，俾與
    第二審上訴制度旨在請求第二審法院撤銷、變更第一審不當
    或違法之判決，以實現個案救濟之立法目的相契合，並節制
    濫行上訴，是以上訴人之上訴書狀或補提之上訴理由書，雖
    有敘述上訴理由，惟並未具體敘述第一審判決有上述違法、
    不當情形，即與未敘述具體理由無異，其所為上訴，即不符
    合上訴之法定要件。
二、本件上訴人即被告莊政威不服原判決，提起上訴，上訴理由
    略以：被告於板橋市為警盤查時，在警方無搜索票情況下，
    被告本有拒絕對其身體搜索之權利，惟被告遭警攔查，卻自
    行主動交付供施用毒品安非他命、吸食器，並坦承其有施用
    毒品犯行，本件自應有刑法第62條之適用云云。
三、經查：
(一)本件原判決認定上訴人即被告莊政威有如其事實欄所載同時
    施用第一級毒品海洛因、第二級毒品甲基安非他命之犯行，
    因而依想像競合犯關係論處被告施用第一級毒品罪，處有期
    徒刑十月，及為相關從刑沒收之諭知等情。係以上開事實，
    業據被告自白犯行，並有白色透明結晶二包扣案可證，該白
    色透明結晶二包，經送鑑定結果，皆檢出含有第二級毒品甲
    基安非他命成分，有交通部民用航空局航空醫務中心鑑定書
    1份在卷可參，又被告之尿液經檢驗結果，均呈嗎啡（即海
    洛因水解後之反應）、甲基安非他命之陽性反應，亦有台灣
    檢驗科技股份有限公司濫用藥物檢驗報告二紙可稽，因認被
    告自白確與事實相符，被告犯行堪以認定。已詳敘其憑以認
    定之證據及理由，並無違背證據法則。而原判決依其確認之
    事實而為法律之適用，亦無違誤。復說明被告將第一級毒品
    海洛因、第二級毒品甲基安非他命混合放入玻璃球燒烤同時
    施用，係一行為觸犯上開二罪名，為想像競合犯；又被告於
    有期徒刑執行完畢後，5年內故意再犯本件有期徒刑之罪，
    為累犯，應依法加重其刑。再審酌被告前因施用毒品，獲得
    不起訴處分之寬典，仍無法戒絕毒癮，再次漠視法令禁制而
    犯本罪，惟其施用毒品所生危害，實以自戕身心健康為主，
    對於他人生命、身體、財產等法益，尚無明顯而重大之實害
    ，兼衡其犯罪後坦承犯行，已知悔悟等一切情狀，而量處有
    期徒刑10月，量刑亦稱允當。
(二)按刑法第62條自首減刑之規定，係以對於未發覺之罪，自首
    而受裁判者為要件。又按自首以對於未發覺之罪投案而受裁
    判為要件，如案已發覺，則被告縱有陳述自己犯罪之事實，
    亦祇可謂為自白，不能認為自首（最高法院84年度台上字第
    5553號、85年度台上字第2982號裁判要旨參照）。又查，本
    件被告於99年8月17日因形跡可疑經警實施盤查，而從被告
    隨身包包內起獲甲基安非他命2包、吸食器1組等物，被告並
    於警詢、偵查時坦承施用第二級毒品犯行，但未曾供述另犯
    施用第一級毒品犯行（見毒偵字第6560號卷第5至7頁、第23
    至24頁），嗣被告之尿液檢體經送檢驗結果於99年9月3日經
    檢出嗎啡、甲基安非他命陽性反應（見同上偵卷第43頁），
    經檢察官提起公訴後，被告始於原審99年11月16日準備程序
    時，坦認同時犯施用第一、二級毒品犯行（見原審卷第32至
    33頁），足見關於被告施用第一級毒品犯行部分，並無自首
    而接受裁判之情。原審據被告之供述，認為被告以一行為觸
    犯施用第一級毒品、第二級毒品之罪，為想像競合犯，依刑
    法第55條規定，從較重之施用第一級毒品罪處斷，而想像競
    合犯為裁判上之一罪，倘被告一部分犯罪係因案被發覺，縱
    其曾在檢察官訊問或司法警察詢問中陳述未發覺之部分犯罪
    行為，亦不符合刑法第62條之規定，不應認有自首之效力，
    此有最高法院73年度第2次刑庭會議決議可參，是被告以其
    成立自首主張減輕刑罰，於法顯然未合。從而，被告所提上
    訴理由，均未具體指摘原判決認事用法究有何不當或違法之
    處，自非屬得上訴第二審之具體理由。依上揭說明，本件上
    訴未敘述具體理由，其上訴自屬不合法律上之程式，應予判
    決駁回，並不經言詞辯論為之。
據上論斷，應依刑事訴訟法第367條前段、第372條，判決如主文
。
中    華    民    國   100    年    1     月    4     日
                    刑事第十八庭審判長法  官  吳鴻章
                                      法  官  曾淑華
                                      法  官  汪梅芬
以上正本證明與原本無異。
如不服本判決，應於收受送達後10日內向本院提出上訴書狀，其
未敘述上訴之理由者並得於提起上訴後10日內向本院補提理由書
（均須按他造當事人之人數附繕本）「切勿逕送上級法院」。
                                      書記官  劉寶鈴
中    華    民    國   100    年    1     月    5     日